【裁判字號】    97,訴,1241
【裁判日期】    970808
【裁判案由】    偽造文書等
【裁判全文】
臺灣板橋地方法院刑事判決              97年度訴字第1241號
公  訴  人  臺灣板橋地方法院檢察署檢察官
被      告  乙○○
上列被告因偽造文書等案件，經檢察官提起公訴（96年度偵字第
19654 號），嗣被告於本院準備程序進行中就被訴事實為有罪之
陳述，並聽取當事人之意見後，經本院合議庭裁定由受命法官獨
任進行簡式審判程序，並判決如下：
    主  文
乙○○共同行使偽造公文書，足以生損害於公眾及他人，處有期
徒刑貳年，緩刑伍年。扣案如附表所示之物均沒收之。
    事  實
一、乙○○於民國（下同）96年8 月20日下午透過自由時報所刊
    登之「日新當舖收款人員」廣告，撥打0000000000號行動電
    話號碼（該號碼持有者蔡佩純，另經臺灣板橋地方法院檢察
    署檢察官通緝中）向自稱「吳經理」之真實姓名年籍不詳成
    年男子應徵工作，其明知自己並非書記官，竟與「吳經理」
    所屬詐騙集團基於意圖為自己不法所有及行使偽造公文書、
    僭行公務員職權之犯意聯絡，將其年籍資料及行動電話號碼
    告知「吳經理」，以供「吳經理」所屬詐騙集團差遣而隨時
    聽候指示，並交付其所有之照片乙幀供該詐騙集團使用。嗣
    該詐騙集團擅自偽刻「檢察ＯＯ處Ｏ」（按「Ｏ」處字體不
    詳）、「鄭世揚」、「副本視同正本」及「以下空白」之印
    章，另偽造「臺灣臺北地方法院檢察署印」、「檢察官鄭世
    揚傳票專用」「書記官林世裕傳票專用」公印文各1 枚及「
    檢察ＯＯ處Ｏ」公印文兩枚，以製作偽造之「士林地方法院
    檢察署監管科監管清查帳戶資金通知」（下稱「清查資金通
    知」）、「臺灣臺北士林地方法院檢察署刑事庭傳票」（下
    稱「刑事庭傳票」）、「臺北士林地檢署監管科收據」（下
    稱「監管科收據」）及貼有乙○○照片之「法務部臺北地檢
    署監管科書記官林淑美」服務證（下稱「書記官服務證」）
    等文書。繼於96年8 月21日中午12時許，上開詐騙集團成員
    佯以「臺北市警局第六隊警員張保成」身分撥打電話予甲○
    ○，詐稱其身分證遭「黃建中」持以冒名在桃園縣中壢市某
    銀行開戶並存入新臺幣（下同）400 餘萬元，須清查該資金
    是否流入其所有帳戶，且因其涉有犯罪嫌疑又屢傳不到而遭
    通緝云云，並將「刑事庭傳票」傳真予甲○○以行使之，於
    甲○○前往臺北縣新莊市○○路81巷2 號「統一便利超商」
    內收受後，由另一詐騙集團成員佯以臺灣士林地方法院檢察
    署檢察官鄭世揚名義，在電話中訛稱上開銀行帳戶遭人冒領
    1,200, 000元，故須由其交付1,300,000 元以為質押云云，
    致甲○○信以為真而願籌措1,200,000元現金，並約定由「
    書記官林淑美」前往甲○○位於臺北縣新莊市○○路46 巷7
    號2 樓住處取款，「吳經理」隨即以電話指示乙○○身著正
    式服裝並於胸前佩掛上開貼有乙○○照片之偽造書記官識別
    證，先於同日下午3 時45分許，至臺北縣新莊市○○路10號
    與中平路6 巷口之「OK便利店」以店內傳真機接收「清查資
    金通知」及「監管科收據」，旋於同日下午4 時20分持之前
    往甲○○上開住處出示上開偽造之書記官服務證，冒充「林
    淑美」書記官交付「清查資金通知」及「監管科收據」，以
    此方式行使上開偽造之特種文書及公文書，致甲○○陷於錯
    誤而將現金1,200,000 元交付與乙○○，足以生損害於鄭世
    揚、林世裕、林淑美及全國各檢察署執行偵查犯罪職務之威
    信。乙○○於得手後，隨即在上開「OK便利店」內將該1,20
    0,000 萬現金交付與綽號「小羅」之詐騙集團成員，並分得
    50,000元之不法報酬。嗣乙○○及上開詐騙集團承前意圖為
    自己不法所有之接續犯意聯絡，由上開詐騙集團成員於翌（
    22）日繼而佯以「鄭世揚」名義，撥打電話向甲○○詐稱因
    其另有彰化商業銀行之案件未結，尚須再交付1,300,000 元
    云云，而著手對其施用詐術，惟甲○○已發覺有異，遂報警
    於同年月23日中午至其住處附近埋伏等候，俟乙○○仍假冒
    書記官而攜帶上揭詐騙集團所交付如附表所示之物品前往取
    款，惟於同日下午1 時許，在臺北縣新莊市○○路29號前為
    警當場逮捕，始未再接續詐得財物，並扣得供本件犯罪使用
    之如附表所示之物品，而悉上情。
二、案經甲○○訴由臺北縣政府警察局新莊分局報請臺灣板橋地
    方法院檢察署檢察官偵查起訴。
    理  由
一、按除被告所犯為死刑、無期徒刑、最輕本刑為三年以上有期
    徒刑之罪或高等法院管轄第一審案件者外，於第一次審判期
    日前之準備程序進行中，被告先就被訴事實為有罪之陳述時
    ，審判長得告知被告簡式審判程序之旨，並聽取當事人、代
    理人、辯護人及輔佐人之意見後，裁定進行簡式審判程序，
    刑事訴訟法第273 條之1 第1 項定有明文。經核本件被告乙
    ○○所犯係死刑、無期徒刑、最輕本刑為三年以上有期徒刑
    以外之罪，其於準備程序中就被訴事實為有罪之陳述，經法
    官告知簡式審判程序之旨，並聽取公訴人及被告之意見後，
    本院合議庭認宜進行簡式審判程序，爰依上揭規定裁定進行
    簡式審判程序，合先敘明。
二、上揭事實，業據被告乙○○於警詢、偵查及本院準備程序與
    審理中供承不諱，核與被害人甲○○於警詢及偵查中指訴之
    情節相符，並有被告至被害人住處取款之照片12幀、OK便利
    商店發票正本1 張、影本3 張、行動電話0000000000號電話
    通聯紀錄、被害人甲○○所提供偽造之「士林地方法院檢察
    署監管科清查資金通知」、「臺北士林地檢署監管科收據」
    及「臺灣台北士林地方法院檢察署刑事庭傳票」影本各1 紙
    、自由時報96年8 月18日分類廣告影本1 份在卷可稽，此外
    並有如附表所示之物扣案可資佐證。是被告之自白與事實相
    符，堪予採信。本件罪證明確，被告之犯行洵堪認定，應依
    法論科。
三、論罪法條：被告行使偽造印製有臺北士林地檢署監管科收據
    」、「臺灣台北士林地方法院檢察署刑事庭傳票」（公文書
    ），核其所為，係犯刑法第216 條、第211 條之行使偽造公
    文書罪。又被告提供其照片1 枚供詐欺集團偽造「法務部臺
    北地檢署」識別證後，並持之以「臺北地檢署」監管室人員
    「林淑美」名義向被害人詐取財物，核其所為，係犯刑法第
    216 條、第212 條行使偽造特種文書罪、同法第159 條公然
    冒用公務員官銜罪及同法第339 條第1 項之詐欺取財罪。又
    被告偽造上開特種文書罪之低度行為，應為其行使偽造特種
    文書罪之高度行為所吸收，不另論罪。再被告與詐騙集團於
    96 年8月21日及同年月23日對告訴人甲○○所為2 次詐欺取
    財（1 次詐欺既遂，1 次詐欺未遂）之犯行，係於密切接近
    之時、地實施，且侵害同一之法益，為接續犯之單純一罪（
    即論以詐欺既遂罪）。再被告與自稱「吳經理」、「小羅」
    等詐孟集團成員間，就所犯上揭行使偽造公文書罪、行使偽
    造特種文書罪、公然冒用公務員官銜罪及詐欺取財罪犯行間
    ，均互有犯意聯絡及行為分擔，應依刑法第28條規定論以共
    同正犯。又被告以一行為觸犯上開行使偽造公文書、行使偽
    造特種文書、公然冒用公務員官銜、詐欺取財等4 罪，應依
    刑法第55條想像競合犯之規定，從一重之行使偽造公文書罪
    處斷。
四、爰審酌被告之品行、智識程度及被告因貪圖小利，而與詐騙
    集團成員從事本件詐欺之犯行，又本件詐騙係偽造司法機關
    公文書並持向被害人行使，被害人因而遭騙受有1,200,000
    元之損失，以及被告犯罪後坦承犯行等一切情狀，量處如主
    文所示之刑，以資懲儆。末查；被告前未曾因故意犯罪受有
    期徒刑以上刑之宣告，有臺灣高等法院被告前案紀錄表在卷
    可徵，被告原係應徵工作，一時利欲薰心而為本件犯行，犯
    後坦承犯行深具悔意，且已與被害人達成和解（有臺北縣新
    莊市調解委員會調解筆錄在卷），被告經此偵審教訓，信已
    足收警惕之效，本院認其宣告之刑以暫不執行為適當，並經
    到庭之檢察官請求能給予被告緩刑之機會，爰依法諭知緩刑
    5 年，以勵自新，並策來茲。至扣案如附表所示之物，或為
    詐欺集團所有，或為被告所有，皆供共同犯本件犯罪所用之
    物，業據被告供承在卷，均應依法諭知沒收。又如附表編號
    1 、2 、3 所示該偽造之文書既經本院諭知沒收，其上偽造
    之臺灣臺北地方法院檢察署」關防印文、「鄭世揚」、「林
    世裕」印文，自無再依刑法第219 條規定重複諭知沒收之必
    要，及附表編號8 之偽造臺北地檢署林淑美書記官服務上之
    被告乙○○照片1 幀，亦無庸重複諭知沒收，附予敘明；另
    附表編號4 、5 所示之偽造「檢察ＯＯ處Ｏ」、「鄭世揚」
    印章各1 枚，均應依刑法第219 條規定宣告沒收；又扣案之
    三星牌行動電話1 支（含SIM 卡0000000000），並非被告所
    有，而係其夫所有之物，自無從於本案中宣告沒收，附此說
    明。
據上論斷，應依刑事訴訟法第299條第1項前段、第273條之1第1
項，刑法第28條、第216 條、第211 條、第212 條、第159 條、
第339 條第1 項、第55條、第38條第1 項第2 款、第219 條、第
74條第1項第1款，刑法施行法第1條之1，判決如主文。
本案經檢察官吳文正到庭執行職務
中    華    民    國    97    年    8     月    8     日
                       刑事第五庭  法  官  潘  長  生
上列正本證明與原本無異。
如不服本判決，應於送達後10日內敘明上訴理由，向本院提出上
訴狀。
                                   書記官   彭  麗  紅
中    華    民    國    97    年    8     月    8     日
 附     表
┌──┬───────────────┬───────┐
│編號│     物    品    名    稱     │   沒收依據   │
├──┼───────────────┼───────┤
│ 1  │清查資金通知2 紙              │供犯罪所用之物│
│    │                              │              │
├──┼───────────────┼───────┤
│ 2  │監管科收據2 紙                │供犯罪所用之物│
│    │                              │              │
├──┼───────────────┼───────┤
│ 3  │刑事庭傳票2 紙                │供犯罪所用之物│
│    │                              │              │
├──┼───────────────┼───────┤
│ 4  │偽造之「檢察ＯＯ處Ｏ」印章1 枚│偽造之印章    │
│    │片）                          │              │
├──┼───────────────┼───────┤
│ 5  │偽造之「鄭世揚」印章1枚       │偽造之印章    │
├──┼───────────────┼───────┤
│ 6  │「副本視同正本」及「以下空白」│偽造之印章    │
│    │ 印章各1枚                    │              │
├──┼───────────────┼───────┤
│    │ 聲寶牌行動電話（含SIM 卡09828│供犯罪所用    │
│ 7  │ 86433號）1支                 │              │
├──┼───────────────┼───────┤
│    │貼有乙○○照片之偽造臺北地檢署│供犯罪所用    │
│ 8  │書記官服務證1張               │              │
│    │                              │              │
├──┼───────────────┼───────┤
│    │                              │              │
│ 9  │黑色筆記本（教戰手冊）1本     │供犯罪所用    │
│    │                              │              │
└──┴───────────────┴───────┘
附錄本案論罪科刑法條全文：
刑法第159條
公然冒用公務員服飾、徽章或官銜者，處 5 百元以下罰金。
刑法第211條
偽造、變造公文書，足以生損害於公眾或他人者，處1 年以上7
年以下有期徒刑。
刑法第212條
偽造、變造護照、旅券、免許證、特許證及關於品行、能力服務
或其他相類之證書、介紹書，足以生損害於公眾或他人者，處1
年以下有期徒刑、拘役或3百元以下罰金。
刑法第216條
行使第210條至第215條之文書者，依偽造、變造文書或登載不實
事項或使登載不實事項之規定處斷。
刑法第339條
意圖為自己或第三人不法之所有，以詐術使人將本人或第三人之
物交付者，處5年以下有期徒刑、拘役或科或併科1千元以下罰金
。以前項方法得財產上不法之利益或使第三人得之者，亦同。
前二項之未遂犯罰之。


司法院資訊處製作；財團法人民間司法改革基金會備份。
